臺灣嘉義地方法院刑事判決
111年度金訴字第256號
公  訴  人  臺灣嘉義地方檢察署檢察官
被      告  陳壹程


上列被告因違反洗錢防制法等案件，經檢察官提起公訴（111年
度偵字第3081號、111年度偵字第3644號、111年度偵字第4811號
、111年度偵字第6357號），本院判決如下：
    主    文
陳壹程幫助犯洗錢防制法第十四條第一項之一般洗錢罪，處有期
徒刑陸月，併科罰金新臺幣參萬元，罰金如易服勞役，以新臺幣
壹仟元折算壹日。未扣案犯罪所得新臺幣參仟元沒收，於全部或
一部不能沒收或不宜執行沒收時，追徵其價額。
    犯罪事實
一、陳壹程明知將個人之金融帳戶交付他人使用，可供他人作為
    提領詐欺犯罪所得之工具，並用於使他人逃避刑事追訴，移
    轉特定犯罪所得而洗錢，仍以縱有人以其提供之金融帳戶實
    施詐欺取財及隱匿詐欺取財所得之去向，亦不違背其本意之
    幫助詐欺取財及幫助洗錢之犯意，於民國110年12月8日（起
    訴書誤載為7日），在嘉義縣朴子市配天宮，以免除貸款利
    息新臺幣（下同）三千元之代價，將其所申設之華南商業銀
    行帳號000000000000號帳戶(下稱華南銀行帳戶) 之提款卡
    、存摺等帳戶資料交付某詐欺集團成員使用並告知密碼，以
    此方法幫助他人從事犯罪，方便取得贓款，並掩飾、隱匿詐
    欺取財犯罪所得之去向與所在，而不易遭人查緝。嗣詐欺集
    團成員取得上開提款卡、存摺、密碼後，意圖為自己不法之
    所有，基於詐欺取財及洗錢之犯意聯絡，於附表所示之時間
    ，以附表所示之方法，向如附表所示之張翔筑、范仁愷、徐
    文禮、楊琬如、宋勤元實施詐術，致該五人均陷於錯誤，各
    自轉帳如附表所示之款項至上開帳戶後，該些款項旋遭該詐
    騙集團成員提領一空而掩飾、隱匿該詐欺犯罪所得。嗣張翔
    筑等人發覺受騙，而報警處理，始查悉上情。
二、案經張翔筑、宋勤元訴由桃園市政府警察局中壢分局、范仁
    愷、徐文禮訴由臺中市政府警察局霧峰分局、楊琬如訴由桃
    園市政府警察局八德分局報告臺灣嘉義地方檢察署檢察官偵
    查起訴。
    理   由
一、證據能力部分：
    被告以外之人於審判外之言詞或書面陳述，除法律有規定者
    外，不得作為證據，刑事訴訟法第159條第1項固定有明文。
    惟被告以外之人於審判外之陳述，雖不符同法第159條之1至
    第159條之4之規定，而經當事人於審判程序同意作為證據，
    法院審酌該言詞陳述或書面陳述作成時之情況，認為適當者
    ，亦得為證據；又當事人、代理人或辯護人於法院調查證據
    時，知有第159條第1項不得為證據之情形，而未於言詞辯論
    終結前聲明異議者，視為有前項之同意，同法第159條之5 
    第1項、第2項亦有明文規定。本判決下列認定事實所引用之
    所有供述證據，均經依法踐行調查證據程序，檢察官、被告
    對本判決所引用被告以外之人於審判外之言詞或書面陳述均
    同意有證據能力（見本院卷第54頁至第55頁），且迄於本院
    言詞辯論終結前均未表示異議，而該等證據之取得並無違法
    情形，且與本件待證事實具有關連性，核無證明力明顯過低
    之事由，本院審酌各該證據作成時之情況，並無不當之情形
    ，認以之作為證據應屬適當，爰依刑事訴訟法第159 條之5 
    規定，認有證據能力。其餘資以認定本案犯罪事實之非供述
    證據（詳後述），亦查無違反法定程序取得之情形，依刑事
    訴訟法第158 條之4 反面解釋，應具證據能力。
二、認定事實所憑之證據及理由：
    訊據被告固坦承有申設上開華南銀行帳戶並將存摺、提款卡
    交付與陳姓男子及告知密碼之事實，惟矢口否認有何幫助犯
    詐欺取財及幫助犯洗錢犯行，辯稱：我當時因為貸款，打電
    話借錢，他說把帳戶借他幫人投資比特幣，可以不跟我收利
    息，我不知道對方是詐騙集團，我只是單純借錢怎麼會變成
    幫助詐欺，我沒有賣云云。經查：
  ㈠上開華南銀行帳戶為被告申設，並於110年12月6日辦理註銷
    、同年月8日請領新提款卡後，將存摺、提款卡交付與陳姓
    男子及告知密碼，業據被告於本院準備程序及審理程序中供
    承不誨（見本院卷第53頁、第90至91頁），並有華南商業銀
    行股份有限公司111年1月24日營清字第1110002912號函暨陳
    壹程所有基本資料、交易明細、存款往來項目申請書（見11
    1年度偵字第3081號卷第45至64頁）、華南商業銀行股份有
    限公司111 年1 月20日營清字第1110002363號函暨陳壹程所
    有基本資料、交易明細、存款往來項目申請書（見111年度
    偵字第3644號卷第101至122頁）、華南商業銀行股份有限公
    司111年1月18日營清字第1110002082號函暨陳壹程所有客戶
    資料整合查詢、存摺存款期間查詢（見111年度偵字第4811
    號卷第15至35頁）、華南商業銀行股份有限公司111年4月19
    日營清字第1110013151號函暨陳壹程所有客戶資料整合查詢
    、網路銀行客戶約定資料查詢、金融卡發行登記事故資料查
    詢、存款事故狀況查詢、交易明細（見111年度偵字第6357
    號卷第61至72頁）、帳戶個資檢視（見111年度偵字第3081
    號卷第128頁，111年度偵字第3644號卷第21頁、第68頁，11
    1年度偵字第4811號卷第39頁，111年度偵字第6357號卷第9
    頁）各1份存卷可查。另如附表所示之告訴人5人係如何遭詐
    騙並匯款至被告上開所有之帳戶內，該款項旋遭提領一空等
    節，業據各告訴人於警詢指訴明確，並有如附表證據出處欄
    所示證據可佐。是以，不法集團成員取得原為被告所有之華
    南銀行帳戶之金融卡、密碼後，遂行對5位告訴人之詐欺取
    財犯行，並將款項提領一空而掩飾、隱匿詐欺款項等事實，
    首堪認定。
  ㈡被告雖以前詞置辯。惟查：
  ⒈依被告供承當初係在報紙上看到借錢的訊息，就打電話跟他
    借錢，當時叫我把帳戶借他幫人投資比特幣，可以不跟我收
    貸款利息，原本說利息是10天3千元等語（見本院卷第53、9
    1頁），可知被告主觀上係以提供帳戶與他人使用，換取免
    除支付利息之利益，又其亦知悉金融機構帳戶的功能，即收
    受他人轉帳或匯入之款項，並可透過提款卡或網路銀行之方
    式，進行提領與轉帳（見本院卷第91頁），若非為掩飾犯罪
    所得，以使犯罪行為不易遭查緝，衡情應無使用他人金融帳
    戶的必要，且依被告之智識、經驗，當知交付上開帳戶提款
    卡及密碼後，即會喪失實際控制權，除非及時將提款卡辦理
    掛失，否則一旦遭對方提領出現金，即無從追索該帳戶內資
    金之去向及所在，是被告主觀上自已認識到該帳戶後續資金
    流向實有無法追索之可能性，對於匯入該帳戶內之資金如經
    持有提款卡者提領，已無從查得，形成金流斷點，將會產生
    遮斷金流以逃避國家追訴、處罰之效果。是以，被告對於其
    提供上開帳戶提款卡及密碼，使詐欺集團成員得以利用該帳
    戶收受詐欺所得款項，並加以提領，而形成資金追查斷點之
    洗錢行為既有預見，猶提供該帳戶提款卡及密碼供對方使用
    ，其主觀上顯有縱有人利用其上開帳戶作為洗錢之用，亦容
    任其發生之幫助洗錢之不確定故意，亦堪認定。
  ⒉按刑法上之故意，可分為直接故意與不確定故意（間接故意
    ），所謂「不確定故意」，係指行為人對於構成犯罪之事實
    ，預見其發生而其發生並不違背其本意者，刑法第13條第2
    項定有明文。是被告將上開帳戶之提款卡、存摺交付詐欺集
    團使用，並告知提款密碼，詐欺集團方能無所顧忌，輕易利
    用上開帳戶作為詐欺取財之工具。又金融帳戶為個人之理財
    工具，一般民眾皆可自由申請開設金融帳戶，並無任何特殊
    限制，即申請存款帳戶極為容易便利，且得在不同金融機構
    申請多數存款帳戶使用，並無使用他人帳戶必要，此為一般
    日常生活常識。除非有特殊或違法之目的，並藉此躲避警方
    追緝，並無向他人借用、承租或購買帳戶之必要。而金融帳
    戶係個人資金流通之交易工具，事關帳戶申請人個人之財產
    權益，進出款項亦將影響其個人社會信用評價，若落入不明
    人士之手，極易被利用為取贓或掩飾、隱匿犯罪所得而洗錢
    之犯罪工具，是金融帳戶具有強烈之屬人性及隱私性，應以
    本人使用為原則，若非與本人有密切關係或特殊信賴關係，
    實無任意供他人使用之理，縱有交付個人帳戶供他人使用之
    特殊情形，亦必會先行瞭解他人使用帳戶之目的始行提供，
    並儘速要求返還。再詐欺集團經常利用他人存款帳戶，以隱
    匿其財產犯罪之不法行徑，規避執法人員之查緝，並掩飾、
    確保自己犯罪所得之財物，類此在社會上層出不窮之案件，
    亦經媒體多所報導而為眾所周知，避免此等專屬性甚高之物
    品被不明人士利用為犯罪工具，亦為一般生活所應有之認識
    ，詎被告竟將上開華南銀行帳戶存摺、提款卡供給不明人士
    ，而容任他人實施詐欺取財犯行，足認被告有幫助詐欺取財
    之不確定故意甚明。
  ㈢綜上，被告所辯顯屬卸責之詞，不足採信，本案事證明確，
    被告上揭幫助詐欺與幫助洗錢之犯行，均堪認定，應依法論
    科。
三、論罪科刑：
  ㈠核被告所為，係犯刑法第30條第1項前段、同法第339條第1項
    之幫助詐欺取財罪，及犯刑法第30條第1項前段、洗錢防制
    法第14條第1項之幫助一般洗錢罪。
  ㈡又被告以一提供帳戶存摺、提款卡、密碼之行為，幫助他人
    分別對如附表所示之5人詐欺取財及洗錢，屬一幫助行為而
    同時侵害數告訴人之財產法益，為想像競合犯，依刑法第55
    條之規定，應僅成立1次幫助犯罪行為。又其以一行為觸犯
    上開2罪名，為想像競合犯，依刑法第55條規定，從一重之
    幫助洗錢罪處斷。
  ㈢又被告所犯幫助詐欺取財、一般洗錢罪，被告係以幫助之意
    思，參與構成要件以外之行為，為幫助犯，爰依刑法第30條
    第2項規定，按正犯之刑減輕之。
  ㈣爰以行為人之責任為基礎，審酌被告明知詐騙行為猖獗，卻
    仍將其所有之金融機構帳戶提供予不法份子使用，助長他人
    犯罪之風氣，造成無辜民眾受騙而受有金錢損失，實為當今
    社會詐財事件發生之根源，並使不法份子易於逃避犯罪之查
    緝，擾亂金融交易往來秩序及社會正常交易安全甚鉅，且亦
    因被告之行為，掩飾犯罪所得之去向，復使執法人員難以追
    查詐騙集團成員之真實身分，嚴重破壞社會治安及造成被害
    人尋求救濟之困難，所為誠屬不該，惟被告本身並未實際參
    與詐欺取財之犯行，可責難性較為輕微，又其尚無同罪質之
    前科紀錄，兼衡被告自述教育程度為高職肄業，未婚，沒有
    小孩，待業中，生活費用由母親及家人提供，父母健在，患
    有鼻咽癌等家庭生活經濟狀況，本案遭詐騙被害數額，暨被
    告否認犯行之犯後態度，且未能賠償告訴人5人之損失或損
    害等一切情狀，告訴人范仁愷、徐文禮、宋勤元均表示依法
    判決之量刑意見（見本院卷第37、39、43頁之本院電話紀錄
    表3份）、告訴人張翔筑、楊琬如則未表示意見（見本院卷
    第35、41頁之電話紀錄表）等一切情狀，量處如主文所示之
    刑，並諭知罰金易服勞役之折算標準。
四、沒收：
  ㈠按犯罪所得，屬於犯罪行為人者，沒收之。但有特別規定者
    ，依其規定。前二項之沒收，於全部或一部不能沒收或不宜
    執行沒收時，追徵其價額，刑法第38條之1第1項、第3項分
    別定有明文。查被告供承將帳戶提款卡、密碼、存摺提供詐
    騙集團成員遂行詐欺之犯行，因而獲得免除利息3千元之利
    益（見本院卷第91頁），即屬犯罪所得，因未扣案，仍應依
    刑法第38條之1第1項前段、第3項規定宣告沒收，於全部或
    一部不能沒收或不宜執行沒收時，追徵其價額。另被告提供
    其所有帳戶之存摺、提款卡，雖係供犯罪所用之物，惟該帳
    戶業經列為警示帳戶，已無法再提供為犯罪使用，顯無再予
    沒收之實益，爰不予諭知沒收，附此敘明。
  ㈡另洗錢防制法第18條第1項前段固規定：「犯第14條之罪，其
    所移轉、變更、掩飾、隱匿、收受、取得、持有、使用之財
    物或財產上利益，沒收之」，但條文並無「不問屬於犯罪行
    為人與否」之要件（絕對義務沒收），當以屬於（按指實際
    管領）犯罪行為人者為限，始應（相對義務）沒收。惟被告
    非實際上提款之人，無掩飾隱匿詐欺贓款之犯行，非洗錢防
    制法第14條第1項之正犯，自無上開條文適用，附此敘明。
據上論斷，應依刑事訴訟法第299條第1項前段，判決如主文。
本案經檢察官謝雯璣提起公訴，檢察官廖俊豪到庭執行職務。
中　　華　　民　　國　　111 　年　　11　　月　　16　　日
                  刑事第六庭  審判長法  官  王品惠
                                    法  官  郭振杰
                                    法  官  黃美綾
以上正本證明與原本無異。
如不服本判決應於收受判決後20日內向本院提出上訴書狀，並應敘述具體理由；其未敘述上訴理由者，應於上訴期間屆滿後20日內向本院補提理由書（均須按他造當事人之人數附繕本）「切勿逕送上級法院」。告訴人或被害人如對於本判決不服者，應具備理由請求檢察官上訴，其上訴期間之計算係以檢察官收受判決正本之日期為準。　　　　　　　　　　　　　　　　　　
中　　華　　民　　國　　111 　年　　11　　月　　18　　日
                                    書記官  李承翰
附錄本案論罪科刑法條：
中華民國刑法第339條
意圖為自己或第三人不法之所有，以詐術使人將本人或第三人之
物交付者，處5年以下有期徒刑、拘役或科或併科50萬元以下罰
金。
以前項方法得財產上不法之利益或使第三人得之者，亦同。
前2 項之未遂犯罰之。
洗錢防制法第14條：
有第2條各款所列洗錢行為者，處7年以下有期徒刑，併科新臺幣
5百萬元以下罰金。
前項之未遂犯罰之。
前二項情形，不得科以超過其特定犯罪所定最重本刑之刑。 
附表：
編號 告訴人 詐騙時間、方法 供犯罪所用金融帳戶 證據出處    匯款時間、金額 （單位：新臺幣）  1 ︵ 即起訴書附表編號1部分 ︶ 張翔筑 詐欺集團成員於110年10月間某日，以LINE帳號暱稱「思瑤」與張翔筑聯繫，並提供「Win Plus」投資平台予張翔筑開立投信帳戶，嗣後再由LINE暱稱「王文仲」之不詳成員，假冒鑫盛投資股份有限公司之員工，向張翔筑佯稱需匯款至指定帳戶以認購股票，即可賺取價差云云，致張翔筑陷於錯誤，遂於右列時間、匯款右列所示之金額至指定之右列帳戶。 戶名：陳壹程；金融機構：華南商業銀行行、帳號：000-000000000000。 ⒈告訴人張翔筑於警詢中之陳述（見111年度偵字第3081號卷第66之1至66之2頁）。 ⒉臺中市政府警察局霧峰分局國光派出所陳報單、內政部警政署反詐騙諮詢專線紀錄表、受理詐騙帳戶通報警示簡便格式表、金融機構聯防機制通報單、受(處)理案件證明單、受理各類案件紀錄表（見同上卷第65、69、79、117、165至167頁）。 ⒊張翔筑與詐騙集團成員之LINE對話紀錄畫面翻拍照片（見同上卷第131、135至163頁）。 ⒋彰化銀行匯款回條聯（見同上卷第133頁）。    ①110年12月9日下午2時18分許，匯款35萬元。 （匯款證據出處：見111年度偵字第3081號卷第47頁）  2 ︵ 即起訴書附表編號2部分 ︶ 范仁愷 詐欺集團成員於110年10月14日，假冒為投顧助理並以LINE帳號暱稱「李珍珍」與范仁愷聯繫，佯稱需符合一定門檻始可參加投資佈局云云，致范仁愷陷於錯誤，遂於右列時間、匯款右列所示之金額至指定之右列帳戶。 戶名：陳壹程；金融機構：華南商業銀行行、帳號：000-000000000000。  ⒈告訴人范仁愷於警詢中之陳述（見111年度偵字第3644號卷第71至73頁）。 ⒉內政部警政署反詐騙諮詢專線紀錄表、桃園市政府警察局中壢分局中福派出所受理詐編帳戶通報警示簡便格式表（見同上卷第75、87頁）。     ①110年12月13日中午12時26分許（起訴書附表誤載為24分許），匯款60萬元。 （見111年度偵字第3081號卷第48頁）  3 ︵ 即起訴書附表編號3部分 ︶ 徐文禮 詐欺集團成員於110年9月15日，透過LINE暱稱「汪思彤」與徐文禮聯繫，佯稱可代為操盤投資股票云云，致徐文禮陷於錯誤，遂於右列時間、匯款右列所示之金額至指定之右列帳戶。 戶名：陳壹程；金融機構：華南商業銀行行、帳號：000-000000000000。 ⒈告訴人徐文禮於警詢中之陳述（見11年度偵字第3644號卷第23至24頁）。 ⒉內政部警政署反詐騙諸詢專線紀錄表、臺中市政府警察局大雅分局大雅派出所受理詐編帳戶通報警示簡便格式表、金融機構聯防機制通報單、受理各類案件紀錄表、受(處)理案件證明單（見同上卷第25、31、37、39至41頁）。 ⒊元大銀行國內匯款申請書（見同上卷第43頁）。 ⒋徐文禮與詐騙集團成員之LINE對話紀錄畫面翻拍照片（見同上卷第49至62頁）。    ①110年12月8日中午12時18分許（起訴書附表誤載為0時許），匯款50萬元。 （見111年度偵字第3081號卷第46-2頁）  4 ︵ 即起訴書附表編號4部分 ︶ 楊琬如 詐欺集團成員於110年11月30日，透過LINE暱稱「思瑤」與楊琬如聯繫，佯稱參與投資保證獲利、穩賺不賠云云，致楊琬如陷於錯誤，遂於右列時間、匯款右列所示之金額至指定之右列帳戶。 戶名：陳壹程；金融機構：華南商業銀行行、帳號：000-000000000000。  ⒈告訴人楊琬如於警詢中之陳述（見111年度偵字第4811號卷第45至47頁）。 ⒉臺中市政府警察局清水分局清水派出所受理各類案件紀錄表、受(處)理案件證明單、內政部警政署反詐騙諮詢專線紀錄表、受理詐騙帳戶通報警示簡便格式表（見同上卷第49至54、61頁）。 ⒊國泰世華商業銀行匯出匯款憑證（見同上卷第77頁）。 ⒋楊琬如與詐騙集團之LINE對話紀錄檔案光碟1片（見同上卷卷末光碟片存放袋）。    ①110年12月13日下午1時24分許，匯款30萬元。 （見111年度偵字第3081號卷第48頁）  5 ︵ 即起訴書附表編號5部分 ︶ 宋勤元 詐欺集團成員於110年8、9月間某日，假冒為鑫盛股份有限公司投資專員，透過LINE暱稱「李珍珍」與宋勤元聯繫，佯稱參與投資保證獲利、穩賺不賠云云，致宋勤元陷於錯誤，遂於右列時間、匯款右列所示之金額至指定之右列帳戶。 戶名：陳壹程；金融機構：華南商業銀行行、帳號：000-000000000000。 ⒈告訴人宋勤元於警詢中之陳述（見111年度偵字第6357號卷第19至23頁）。 ⒉內政部警政署反詐騙諮詢專線紀錄表、新北市政府警察局淡水分局中山路派出所受理詐編帳戶通報警示簡便格式表、金融機構聯防機制通報單（見同上卷第25、33、43頁）。 ⒊淡水第一信用合作社存摺封面、內頁影本（見同上卷第37頁）。 ⒋宋勤元與詐騙集團成員之LINE對話紀錄畫面、淡水第一信用合作社匯出匯款條翻拍片（見同上卷第55頁）。    ①110年12月10日上午11時15分許，匯款50萬元。 （見111年度偵字第3081號卷第48頁）  
（得上訴20日內）